【裁判字號】    91,交訴,155
【裁判日期】    920516
【裁判案由】    肇事遺棄罪等
【裁判全文】
臺灣桃園地方法院刑事判決                        九十一年度交訴字第一五五號
    公  訴  人  臺灣桃園地方法院檢察署檢察官
    被      告  乙○○
    選任辯護人  黃秋田律師
右列被告因過失致死等案件，經檢察官提起公訴（九十一年度偵字第一七０六四號）
本院判決如左：
    主  文
乙○○因過失致人於死，處有期徒刑肆月，如易科罰金以參佰元折算壹日。又對於公
務員依法執行職務時，施強暴，處有期徒刑貳月，如易科罰金以參佰元折算壹日。應
執行有期徒刑伍月，如易科罰金以參佰元折算壹日。緩刑貳年。
被訴肇事逃逸部分，無罪。
    事  實
一、乙○○於民國九十一年九月十二日十五時許，駕駛車號５F－９４８１號自用小
    客車，沿桃園縣大溪鎮○○路，由大溪往龍潭方向行駛，明知駕駛汽車時應注意
    車前狀況，隨時採取必要之安全措施，以避免發生危險，而依當時天候晴，光線
    日間自然光、道路為直路、路面乾燥無缺陷，道路無障礙且視距良好，並無不能
    注意情事，竟疏未注意車前狀況而前進，致在員林路三段五十二號前，以右前方
    擦撞在其同向前方正沿路行走之行人丙○○。致丙○○瞬間被拋起並碰撞路邊甲○○所有停放之車號KE－４４６５號自用小客車後車窗玻璃，而受有頭、胸、下
    肢鈍傷、顱內出血，經送醫不治，而於同日二十二時四十五分許死亡。
二、乙○○嗣經逮捕後遭警移送桃園縣警察局大溪分局三元派出所製作筆錄，並等待
    翌日解送大溪分局，為依法逮捕之人。於同年月十三日淩晨一時四十分許，乙○○藉故要求至其所查扣之車輛中取食物食用，由擔任值勤之員警戊○○戒護前往
    ，距乙○○拿完食物後，竟趁機脫逃，幸經戊○○隨後追躡，並於三元派出所前
    之馬路中逮捕而未遂。惟乙○○再遭逮捕後，另出於妨害公務之犯意，明知戊○○係依法執行職務之公務員，竟以手持鑰匙揮向戊○○而施強暴之行為，致揮中
    戊○○上腹壁，造成一道約五公分之擦傷，並於拉扯間扣造成戊○○右大腿正面
    受有一道約三公分之擦傷（傷害部分未據告訴）。
三、案經桃園縣警察局大溪分局移請台灣桃園地方法院檢察署檢察官偵查起訴。
    理  由
甲、有罪部分：
一、訊據被告矢口否認右揭過失致死犯行，辯稱：我沒有撞到人云云。惟查：被告於
    右揭時、地確有駕駛上開車輛行經肇事地點乙節，業據其自承在卷。又被告右揭
    過失致死犯行，業據目擊證人丁○○具結證稱：我是從照後鏡子看到的，那時我
    從右照後鏡看到，我先聽到碰一聲，我看到被害人身體彈到另一邊等語（參本院
    九十二年一月十日審判筆錄）。而被告所駕上開車輛行經上開路段時，右前方向
    燈脫落、右照後鏡向後收起，正前面玻璃右側有撞擊裂縫，另停放路邊甲○○所
    有車輛後方玻璃碎裂，白色遮陽條血跡嫣紅一片，亦有道路交通事故調查報告表
    乙紙、當日現場照片八張可佐。又被害人丙○○係因本件交通事故引起頭、胸、
    下肢鈍傷，並顱內出血，送醫不治死亡，亦經台灣桃園地方法院檢察署檢察官督
    同檢驗員相驗屬實，有勘驗筆錄、驗斷書及相驗屍體證明書各一件在卷可稽。顯
    見，本件係因被告未注意車前狀況，致自後撞及被害人丙○○，傷重不治致死，
    其有過失甚明。且被害人係因遭被告車輛撞擊後傷重死亡，其過失與被害人死亡
    間有相當因果關係。事證明確，此部分犯行堪予認定。被告空言否認，自不可採
    。又被告於警訊中固自承有請路人幫忙打電話報警，然其於審判中則稱不知道誰
    報案，且否認犯行，並無接受裁判之意，尚與自首之要件不符，附此敘明。
二、訊據被告矢口否認右揭脫逃及妨害公務犯行，辯稱：我是肚子餓，要去車上拿米
    漿喝，結果已經沒有了，我跟警察說我要去店裡買米漿，只是他不給我去，我沒
    有向他揮一拳云云。惟查：右揭事實業據證人戊○○於警訊、審理中指訴甚明，
    並有所提診斷證明書乙紙、照片一張可參。證人係警員，若非確實被劃傷，實無
    故意誣指之理。又被告於警訊中係供稱：我拿了巧克力後，想到對面買米漿，就
    直接走到外面，那名警員便跑過來制止我，我們就在派出所外面拉扯，在拉扯中
    有傷害到值班的警員等語。證人即被告員工黃家方亦到庭證稱：剛開始的時候，
    他（指被告）說他要上車子拿東西吃，警察本來不肯，但是後來我拜託警察，警
    察才讓他去，他就急著跑過去，我說那是馬路，請他不要那樣跑，但是警察就跑
    了過去，把他抓回來。我的老闆過馬路的時候是用跑的，他當時有拿著鑰匙等語
    （參本院九十二年一月十日訊問筆錄）。綜合上情，可知被告係先至其車上拿巧
    克力，之後，未經警員許可即跑向馬路。於警員逮捕之後，仍與警員拉扯，設法
    掙脫。而當日被告已通知其員工黃家方到派出所，其如係因肚子餓須至車上或店
    裡買東西，原可差遣其員工前往。又被告係依法逮捕之人，並無行動之自由，經
    其員工黃家方拜託，警察始同意讓其至車上拿東西，則拿完東西後，理應折還。
    縱想再過馬路到店裡買東西，衡情，亦應知須徵得員警同意或囑其員工去買，被
    告卻不顧年事已高、往來車輛危險，未徵詢員警同意，即跑向馬路，難謂無脫逃
    之犯意。又被告年老力衰，而員警戊○○自照片觀之，體型壯碩，則被告遭再度
    逮捕之後，若非以手中鑰匙主動揮舞欲掙脫，員警戊○○應不致上腹部、大腿均
    遭劃傷，其有妨害公務之行為亦明。被告所辯均不足採，事證明確，此部分犯行
    ，亦堪認定。
三、被告辯護人雖聲請將被告送精神鑑定，本院依其聲請函囑行政院衛生署桃園療養
    院安排鑑定，被告卻拒不到場接受鑑定，無從對之進行鑑定。又被告自警訊至本
    院審理中，均能針對訊問事項回答，並無答非所問情形，足認其神智尚屬清楚，
    被告亦自承：我的精神正常（參九十二年一月十日審判筆錄）。本院認為無再送
    請精神鑑定之必要，附此敘明。
四、核被告之行為，過失致人於死部分，係犯刑法第二百七十六條第一項之罪名。脫
    逃未遂部分，係犯刑法第一百六十一條第四項、第一項之罪名。被告對員警施強
    暴部分，係犯刑法第一百三十五條第一項之罪名。所犯上開脫逃未遂、妨害公務
    二罪有方法、結果之牽連關係，為牽連犯，應從一重之妨害公務罪處斷。所犯上
    開過失致死罪及妨害公務罪，行為不同、罪名互異，應分論併罰。爰審酌被告過
    失程度、犯罪後即送被害人就醫，並與被害人家屬成立和解，賠償損害，有和解
    書一份附卷可憑等一切情狀，量處被告如主文所示之刑，並諭知易科罰金之折算
    標準，並定其應執行之刑，以示懲儆。末查，被告前未曾受有期徒刑以上刑之宣
    告，有台灣高等地方法院全國前案紀錄表一紙在卷可按，其因一時疏忽，致人死
    亡，經此次刑之宣告，應知所惕勉而無再犯之虞，且經斟酌其家庭環境，本院認
    其所受宣告刑以暫不執行為適當，併此宣告緩刑二年，以策自新。
乙、無罪部分：
一、公訴意旨另以：乙○○駕車肇事致丙○○於死之後，因害怕隨即驅車駛離現場逃
    逸，幸經路人丁○○將其所駕車輛攔下，報警處理。因認被告另涉有刑法第一百
    八十五條之四之肇事逃逸罪名。
二、按犯罪事實應依證據認定之，無證據不得推定其犯罪事實，刑事訴訟法第一百五
    十四條定有明文。本件訊據被告乙○○堅決否認右揭犯行，辯稱：伊沒有撞到人
    ，也沒有肇事逃逸等語。經查：被告於警訊供稱：當時我車行經肇事地點時，只
    聽到右後照鏡有撞擊聲，並同時以照後鏡察看發生何事，並未看到任何人，才會
    若無其事的往前開，是與我同向的車子由後超車把我攔下來，跟我告知撞到人，
    我才知道發生交通事故，當時我大約駛離肇事地點約三十公尺多。於審判中供稱
    ：當時丁○○說我撞到人，我想說我怎麼可能撞到人，我才去看到的等語。質之
    證人丁○○，證稱：也不算是我攔下他的車子，他有停下來，但是他的精神有一
    點恍惚，應該是他上了年紀的關係，讓我覺得他有一點恍惚，可是他就是說不知
    道發生什麼事。之後警察就到了，從他撞到人到他停下來大約有十公尺。－－－
    他沒有跑，他有停下來等語（參九十二年一月十日審判筆錄）。查本件被告係二
    十五年八月出生，已高齡六十有六歲，聽力視力已較年青人減弱許多，雖撞擊力
    道甚強，但被害人身體係飛向路旁停放之車上，以被告的年紀，其未能及時發現
    ，非無可能，參以被告自始至終否認有撞到人，其確實不知有撞到人之可能性甚
    高。又依證人丁○○之證言，被告肇事後，並無加速逃逸情事，僅繼續往前開約
    十至三十公尺，且於證人告知之後，即刻停下查看，並等候警員處理，尤難認被
    告有肇事逃逸之情事，被告此部分所辯，應可採信。此外，查無其他積極證據足
    認被告有公訴人所指犯行，不能證明其犯罪，此部分自應為被告無罪之諭知。
六、據上論斷，應依刑事訴訟法第二百九十九條第一項前段、第三百零一條第一項，
    刑法第二百七十六條第一項、第一百三十五條、第一百六十一條第四項、第一項
    、第五十五條、第七十四條第一款，罰金罰鍰提高標準條例第一條前段、第二條
    ，判決如主文。
本案經檢察官蔡正雄到庭執行職務。
中      華      民      國    九十二      年      五    月    十六    日
                                    台灣桃園地方法院交通法庭
                                        法  官    陳  世  宗
右正本證明與原本無異。
如不服本判決，應於判決送達後十日內向本院提出上訴狀( 應附繕本 )，上訴於
臺灣高等法院。
                                        書記官    廖  宜  政
中      華      民      國    九十二      年      五    月    十六    日
附論罪科刑之法條：
中華民國刑法第二百七十六條
 (過失致死罪)
因過失致人於死者，處二年以下有期徒刑、拘役或二千元以下罰金。
從事業務之人，因業務上之過失犯前項之罪者，處五年以下有期徒刑或拘
役，得併科三千元以下罰金。
中華民國刑法第一百三十五條
對於公務員依法執行職務時，施強暴脅迫者，處三年以下有期徒刑、拘役
或三百元以下罰金。
意圖使公務員執行一定之職務或妨害其依法執行一定之職務或使公務員辭
職，而施強暴脅迫者，亦同。
犯前二項之罪，因而致公務員於死者，處無期徒刑或七年以上有期徒刑；
致重傷者，處三年以上、十年以下有期徒刑。
中華民國刑法第一百六十一條
 (脫逃罪)
依法逮捕、拘禁之人脫逃者，處一年以下有期徒刑。
損壞拘禁處所械具或以強暴脅迫犯前項之罪者，處五年以下有期徒刑。
聚眾以強暴脅迫犯第一項之罪者，在場助勢之人，處三年以上十年以下有
期徒刑。
首謀及下手實施強暴脅迫者， 處五年以上有期徒刑。
前三項之未遂犯，罰之。


司法院資訊處製作；財團法人民間司法改革基金會備份。
